【裁判字號】    99,上易,1969
【裁判日期】    991021
【裁判案由】    違反保護令等
【裁判全文】
臺灣高等法院刑事判決                99年度上易字第1969號
上  訴  人  臺灣臺北地方法院檢察署檢察官
被      告  謝昌霖
上列上訴人因被告違反保護令等案件，不服臺灣臺北地方法院99
年度易字第1758號，中華民國99年7 月30日第一審判決（起訴案
號：臺灣臺北地方法院檢察署99年度偵字第5521號），提起上訴
，本院判決如下：
    主  文
原判決撤銷。
謝昌霖犯違反保護令罪，共二罪，各處拘役伍拾日，如易科罰金
，均以新臺幣壹仟元折算壹日。應執行拘役玖拾日，如易科罰金
，以新臺幣壹仟元折算壹日。
    事  實
一、謝昌霖與洪程永惠曾為夫妻（業於98年12月17日離婚），2
    人間具有家庭暴力防治法第3 條第2 款所定之家庭成員關係
    。謝昌霖與洪程永惠離婚後，經常騷擾洪程永惠，洪程永惠
    以謝昌霖有多次不法侵害行為為由，向臺灣臺北地方法院聲
    請核發保護令，經臺灣臺北地方法院家事法庭於民國99 年1
    月13日核發98年度家護字第685號民事通常保護令，諭令謝
    昌霖不得對洪程永惠實施身體上或精神上不法侵害之行為，
    亦不得直接或間接對洪程永惠為騷擾、接觸、跟蹤、通話與
    通信聯絡行為，並應最少遠離洪程永惠之住所（臺北市○○
    路188巷2號10樓之1）及位於臺北市○○街45號1樓之工作場
    所100公尺，且該保護令之有效期限為8個月。謝昌霖於99年
    1月18日晚間10時收受臺北市政府警察局保護令執行紀錄表
    之送達後，明知有上開禁令，竟基於恐嚇、違反保護令之接
    續犯意，先於99年1月25日晚間9時45分起至47分止，在其位
    於臺北臺北市○○區○○街49號住處，以簡訊對洪程永惠恫
    稱：「我跟朋友在蹬人」、「以前是妳說我是流氓，那我就
    做一條大尾的，就算是開戰，好像不甘妳的事」、「要玩就
    玩大一點」等語，以此加害生命、身體之事，恐嚇洪程永惠
    ，致生危害於其安全，復於同月27日晚間9時44分至45分許
    及同月28日晚間9時43分許，又接續基於上開同一犯意，在
    其上開住處，以簡訊對洪程永惠恫稱：「讓我真的生氣，就
    算我毀掉自己我也會毀滅你」、「報啊，一命換一命」、「
    不要被堵到」、「那就開打啊」等語，以上開方式對洪程永
    惠實施精神上不法侵害及騷擾之行為，而違反上開保護令。
    謝昌霖復另行起意，基於侵入他人住宅之故意，於同月27日
    某時許，乘洪程永惠不在上開臺北市○○路188巷2號10樓之
    1住所內，明知未得洪程永惠允許，仍擅自進入洪程永惠住
    處，拿取其所有收置在該住所內之DVD，而違反上開保護令
    ，迄同月28日凌晨3時10分許，始經洪程永惠發現後，報警
    處理。
二、案經洪程永惠訴由臺北市政府警察局松山分局移送臺灣臺北
    地方法院檢察署檢察官偵查後聲請簡易判決處刑。
    理  由
壹、程序部分：
    按被告以外之人於審判外之陳述，雖不符刑事訴訟法第159
    條之1至第159條之4之規定，而經當事人於審判程序同意作
    為證據，法院審酌該言詞陳述或書面陳述作成時之情況，認
    為適當者，亦得為證據；當事人、代理人或辯護人於法院調
    查證據時，知有刑事訴訟法第159條第1項不得為證據之情形
    ，而未於言詞辯論終結前聲明異議者，視為有前項之同意，
    刑事訴訟法第159條之5第1項、第2項分有明文。本判決下列
    認定事實所引用之卷證所有證據（供述、文書及物證等），
    均經依法踐行調查證據程序，檢察官、被告及辯護人均未主
    張排除前開證據能力，且迄於本院言詞辯論終結前均未表示
    異議，本院審酌前開證據資料製作時之情況，尚無違法不當
    及證明力明顯過低之瑕疵，其書證部分亦無刑事訴訟法第15
    9條之4之顯有不可信之情況與不得作為證據之情形，且均與
    本案具關連性，認以之作為證據應屬適當，故揆諸上開規定
    ，認上揭證據資料均有證據能力。
貳、實體部分：
一、訊據被告謝昌霖固於本院準備及審理時始坦承上揭犯行，然
    於原審辯稱：告訴人有打電話叫伊去她家搬東西，且係告訴
    人交付鑰匙，故並非未經許可。又伊固有傳簡訊，但伊收到
    保護令就沒有再傳，且所傳之簡訊亦沒有恐嚇之犯意云云；
    於本院復供承：伊係於99年1 月27日早上去告訴人住處，用
    伊原來的鑰匙，沒有經過告訴人同意，伊只是跟她說過，她
    沒回應伊，因為告訴人說要把東西還給伊，但伊沒有辦法聯
    絡她，所以伊就自己回家拿；伊承認傳簡訊是比較過份點，
    我們之前是互傳的，那時剛離婚比較生氣，伊去拿DVD 是因
    為那是之前買的，伊有跟告訴人要，但她不理伊云云。惟查
    ：上揭犯罪事實，業據告訴人洪程永惠於警詢、偵查中指訴
    綦詳，並有原審98年度家護字第685 號民事通常保護令、受
    理刑事案件報案三聯單及簡訊內容相片24幀附卷可稽（99年
    度偵字第5521號卷第6、9至12頁、存放袋），而被告於99年
    1月18日晚間10時許，業經臺北市政府警察局大同分局寧夏
    派出所送達執行通常保護令裁定，並由被告簽名其上，有該
    分局保護令執行紀錄表乙紙附卷可稽（99年度偵字第5521號
    卷第29頁），是被告之犯行顯係在知悉並已收受通常保護令
    後始為之犯行。再依被告所傳喚簡訊內容，確有「讓我真的
    生氣就算我毀掉自己我也會毀滅你」、「報啊，一命換一命
    」等語之訊息，而傳送之行動電話為0000000000號，確為被
    告所有，亦經被告供認屬實；且被告亦自承確有進入洪程永
    惠住處拿取DVD等語無訛。依上開簡訊內容以觀，以一般人
    之社會經驗與通常認知，均足以使人心生畏懼，被告所辯無
    恐嚇之意思云云，並無足採。另查，被告所辯係經告訴人允
    許且有交付鑰匙俾供進入住所云云，亦據告訴人於偵查、審
    理中均否認在卷，而被告亦無法提出相關證據以資證明其所
    辯屬實，其辯詞即難以遽採，況衡情被告與告訴人當時是處
    於對立之情況，豈會傳簡訊請被告至自己住處搬取物品並交
    付鑰匙？而依被告於原審審理中提出之「和解協議書」1 紙
    以證（原審卷第22頁），經查該和解協議是由被告與告訴人
    在99年1月29日夜間12時47分所簽訂，正值告訴人所稱「迄
    同月28日凌晨3時10分許，發現被告有侵入其住所，擅自拿
    取CD而報警處理」之後，而核該協議內容中即有「甲方（指
    被告）同意不再以跟蹤、威脅、簡訊、電話等違反家暴（通
    常）通常保護令騷擾乙方（指告訴人）。……甲方同意不再
    未經乙方同意私自用前藏匿之乙方住所鑰匙進入乙方住所。
    …」等語，與告訴人所稱：被告係未經許可而侵入其住所之
    指訴情節相符。是若被告確有事前經告訴人之同意，且係經
    由告訴人交付鑰匙而進入其住所，何有可能會在緊接之1月
    29日會簽署上開協議？被告何以不於協議當時，就其係經由
    告訴人之交付鑰匙始進入住所之事實，而在協議時據理力爭
    ？否則不是於協議中，經由白紙黑字而落實渠確有私自使用
    鑰匙侵入告訴人住所之罪名？依據被告之知識與經驗，若當
    時之背景確如被告所述，則被告當不致會有此作為或為上開
    協議之簽署可能，且被告復於本院準備程序時供承係未經告
    訴人之同意，則被告於本院所為之自白與事實相符，應可採
    信，本件事證明確，被告犯行，洵堪認定。
二、查被告謝昌霖與告訴人洪程永惠曾為夫妻，有全戶戶籍資料
    查詢結果1 份在卷可憑，是被告與告訴人間具有家庭暴力防
    治法第3 條第2 款所定之家庭成員關係；次按家庭暴力防治
    法所稱家庭暴力者，謂家庭成員間實施身體或精神上不法侵
    害之行為；又所稱「騷擾」，指任何打擾、警告、嘲弄或辱
    罵他人之言語、動作或製造使人心生畏怖情境之行為，家庭
    暴力防治法第2條第1、3款分別定有明文。核被告所為，係
    犯家庭暴力防治法第61條第2款之違反法院所為之禁止騷擾
    之保護令罪及犯同法條第4款之違反法院所為遠離住居所行
    為保護令罪、刑法第305條之恐嚇危害安全罪及同法第306條
    第1項之無故侵入住居罪。被告數次以簡訊對告訴人恫嚇：
    「我跟朋友在蹬人」、「以前是妳說我是流氓，那我就做一
    條大尾的，就算是開戰，好像不甘妳的事」、「要玩就玩大
    一點」等語，因該等恫嚇、恐嚇危害安全之行為，其犯罪時
    間、空間有密切關係，顯係基於一個單一決意違反民事通常
    保護令、恐嚇之犯意接續所為，自應將被告各時段所為各接
    續行為視為數個舉動包括以一個犯意下所為之持續行為予以
    評價，而屬接續犯之包括一罪。又被告係以一個持續之犯意
    行為，同時觸犯違反保護令罪及恐嚇危害安全罪等，為想像
    競合犯，應依刑法第55條規定，從一重之違反民事通常保護
    令罪處斷。被告以一非法侵入住宅之行為，同時觸犯違反保
    護令罪及無故侵入住宅罪，為想像競合犯，應依刑法第55條
    規定，從一重之違反保護令罪處斷。被告所犯上開違反民事
    通常保護令罪2罪，犯意各別，行為互殊，應予分論併罰。
三、原審認被告謝昌霖前揭犯行事證明確，予以論罪科刑，固非
    無見。惟查：原審認被告上揭違反民事通常保護令罪、恐嚇
    罪及無故侵入住居罪為想像競合犯，而僅論以一罪，顯未區
    別其犯罪行為態樣並不相同，犯意各別，應予分論併罰，遽
    以一罪論處，容有違誤，原審漏未引用家庭暴力防治法第61
    條第4款，亦有未當，檢察官上訴意旨指摘此部分原判決適
    用法則不當，非無理由，然檢察官於原審審理期間，變更起
    訴書論罪意旨，認為被告上開犯行，應依其時間先後與犯罪
    情節分別論以4罪，並分論併罰，亦有誤會，原判決既有上
    開可議之處，自應由本院將原判決撤銷改判。爰審酌被告與
    告訴人間原為夫妻，於離婚後又因誤會前妻另有男友，而一
    時憤激致有上開犯行，惟於本件行為後已與告訴人間訂有協
    議，並保證不再有違法行為，且告訴人於原審審理中，對告
    訴人之前開行為，亦請求從輕量刑，惟於本院審理中改稱不
    願原諒被告等一切情狀，認為檢察官求處有期徒刑1年尚嫌
    過重，爰量處如主文所示之刑，併定其應執行刑及諭知易科
    罰金之折算標準，以示懲儆。
據上論斷，應依刑事訴訟法第369條第1項前段、第364條、第299
條第1項前段，家庭暴力防治法第61條第2款、第4款，刑法第11
條前段、第305條、第306條第1項、第55條、第51條第6款、第41
條第1項前段，刑法施行法第1條之1，判決如主文。
本案經檢察官曾忠己到庭執行職務。
中    華    民    國    99    年    10    月    21    日
                  刑事第十一庭      審判長法  官  許宗和
                                          法  官  潘進柳
                                          法  官  沈君玲
以上正本證明與原本無異。
不得上訴。
                                          書記官  彭于瑛
中    華    民    國    99    年    10    月    21    日
附錄：本案論罪科刑法條全文
中華民國刑法第305條（恐嚇危害安全罪）
以加害生命、身體、自由、名譽、財產之事，恐嚇他人致生危害
於安全者，處 2 年以下有期徒刑、拘役或 3 百元以下罰金。
中華民國刑法第306條（侵入住居罪）
無故侵入他人住宅、建築物或附連圍繞之土地或船艦者，處 1
年以下有期徒刑、拘役或 3 百元以下罰金。
無故隱匿其內，或受退去之要求而仍留滯者，亦同。
家庭暴力防治法第61條
違反法院依第 14 條第 1 項、第 16 條第 3 項所為之下列裁定
者，為本法所稱違反保護令罪，處 3 年以下有期徒刑、拘役或
科或併科新臺幣 10 萬元以下罰金：
一、禁止實施家庭暴力。
二、禁止騷擾、接觸、跟蹤、通話、通信或其他非必要之聯絡行
    為。
三、遷出住居所。
四、遠離住居所、工作場所、學校或其他特定場所。
五、完成加害人處遇計畫。

司法院資訊處製作；財團法人民間司法改革基金會備份。
